【裁判字號】    95,訴,2337
【裁判日期】    951207
【裁判案由】    準強盜
【裁判全文】
臺灣臺中地方法院刑事判決              95年度訴字第2337號
公  訴  人  臺灣臺中地方法院檢察署檢察官
被      告  丙○○
選任辯護人  林更穎律師
上列被告因加重準強盜案件，經檢察官提起公訴（九十五年度偵
字第一三九五七號），本院判決如下：
    主    文
丙○○攜帶兇器竊盜，因防護贓物、脫免逮捕，而當場施以強暴
，處有期徒刑柒年陸月。扣案之電擊棒壹支沒收。
    犯罪事實
一、丙○○前曾於民國九十年間因竊盜案件，經本院以八十九年
    度易字第四三七一號判處有期徒刑八月，於九十年四月三十
    日確定；又於九十年間因違反毒品危害防制條例、竊盜、搶
    奪等案件，經本院以九十年度訴字第一二三四號定應執行刑
    為有期徒刑四年八月，於九十年八月二十日確定，前開二案
    再經定應執行刑為有期徒刑五年確定，入監執行後，於九十
    五年一月四日假釋，假釋期間原至九十五年九月十三日期滿
    （於本案尚不構成累犯）。猶不知悔改，意圖為自己不法之
    所有，於九十五年六月二十七日下午三時許，攜帶其所有客
    觀上足以對人之生命、身體構成威脅、可供兇器使用之含噴
    霧功能的電擊棒一支，騎乘其所有車牌號碼ＥＸＥ－６５３
    號輕型機車，前往臺中縣清水鎮高美濕地停車場處趁機竊盜
    ，正好甲○○、己○○、丁○○、戊○○、乙○○分別騎乘
    車牌號碼ＧＶ３－３２８、Ｇ７Ｆ－０９５號等重型機車停
    放該處，甲○○、己○○、丁○○即結伴到高美濕地遊憩，
    戊○○則與乙○○到附近路邊攤購買拖鞋，丙○○見機不可
    失，即於緊密的時間內，接續先徒手掀開車牌號碼ＧＶ３－
    ３２８號重型機車之置物箱，竊取甲○○所有現金新臺幣（
    下同）一千九百元及價值約四千元之ＳＨＡＲＰ廠牌ＧＸ－
    ２１型號行動電話一支，再徒手掀開車牌號碼Ｇ７Ｆ－０９
    ５號重型機車之置物箱，拿出乙○○所有之大背包一個放在
    機車坐墊上，以手伸入該大背包內竊取乙○○所有之現金三
    千元及價值約五千元之ＮＯＫＩＡ廠牌６１７０型號行動電
    話一支，丙○○於將上開現金共四千九百元及行動電話二支
    置入自己褲子口袋內得手後，猶以手翻動乙○○之大背包內
    其餘物品時，適乙○○、戊○○購畢返回停車場當場發現，
    戊○○即出言阻止，丙○○旋將乙○○之大背包放回機車置
    物箱內，欲騎乘其所有之機車離去，惟戊○○要求丙○○暫
    勿離去，要乙○○先檢查是否失竊物品，乙○○檢查後發現
    失竊現金三千元及手機一支，戊○○就打電話通知甲○○、
    己○○、丁○○遭竊之事要其等三人上岸，並要求丙○○歸
    還乙○○失竊之物，丙○○方從褲子口袋拿出一疊鈔票，點
    數面額一千元之鈔票三張後還給乙○○，又從另一邊褲子口
    袋拿出多支行動電話，讓乙○○挑回其遭竊之行動電話，此
    時，甲○○、己○○、丁○○趕到現場，己○○出言要求丙○○將所有竊得之物品交出，丙○○不予理睬，又想騎乘機
    車逃跑，戊○○遂踹倒丙○○所騎機車，由戊○○、甲○○
    、己○○、丁○○將丙○○圍住，喝令丙○○將屬於其等之
    物品交出，丙○○此時為防護贓物、脫免逮捕，竟拿出電擊
    棒一支，先使用噴霧功能，朝戊○○、甲○○、己○○、丁○○噴了一圈而施以強暴，戊○○、甲○○、己○○、丁○○退後發現尚無危害，欲再度向前追捕，丙○○竟接續上開
    防護贓物、脫免逮捕之犯意，以電擊棒之電擊功能電擊甲○○、己○○（均未成傷），復自後追趕甲○○、己○○而施
    以強暴，乙○○見狀報警，嗣經約十五分鐘後，戊○○、甲○○、己○○、丁○○才合力取下丙○○手上之電擊棒而將
    丙○○制伏，並於丙○○所有之倒地機車旁發現甲○○遭竊
    的行動電話一支，並由丙○○交出竊取甲○○之現金一千九
    百元，而己○○經檢查後，發現右手背因與丙○○拉扯而受
    傷（傷害部分未據告訴），且丙○○下嘴唇、左手肘也因拉
    扯受有擦傷（傷害部分未據告訴）。適警方於同日下午三時
    四十五分許趕到，當場扣得丙○○所有之電擊棒一支，及丙○○所侵占楊玉仁遺失之行動電話一支（丙○○所犯侵占遺
    失物罪部分，業經本院以九十五年度中簡字第二六七三號判
    處罰金三千元，於九十五年十一月十三日確定）。
二、案經臺中縣警察局清水分局移送臺灣臺中地方法院檢察署檢
    察官偵查起訴。
    理    由
一、訊據被告丙○○固坦承有於上開時、地竊取證人乙○○、甲○○現金及行動電話之行為，惟矢口否認有何攜帶兇器為防
    護贓物、脫免逮捕而施以強暴之犯行，辯稱：其竊盜行為被
    發覺時，戊○○、甲○○、己○○、丁○○、乙○○倚仗人
    多，要其將竊得物品交出，當其也打算交還時，他們卻先出
    手對其毆打，其被打到無力反抗，為了自保，才拿出電擊棒
    ，但電擊棒也被搶走，所以其拿出電擊棒的用意，只是為了
    保護自己的安全，不是為了防護贓物云云；被告之選任辯護
    人則為被告辯護：丙○○雖竊取乙○○、甲○○所有之現金
    及行動電話，但尚未離開機車，即遭戊○○、乙○○當場發
    現而阻止，顯見丙○○之竊盜行為仍屬未遂，故其行為僅構
    成準強盜未遂云云。惟查：
（一）被告竊取證人甲○○、乙○○所有現金及行動電話之行為
      ，均已既遂：
  １、按竊盜罪既遂與未遂之區別，應以所竊之物已否移入自己
      權力支配之下為標準；若已將他人財物移歸自己所持，即
      應成立竊盜既遂罪；至其後將已竊得之物遺棄逃逸，仍無
      妨於該罪之成立，最高法院著有十七年上字第五○九號判
      例意旨可資參照。
  ２、證人乙○○於本院九十五年十月二十四日審理時到院證述
      ：其與戊○○、甲○○、己○○、丁○○騎機車到高美濕
      地遊玩，因帶東西到海邊很不方便，就先將重要物品放在
      機車置物箱內，又其穿鞋子，就先與戊○○到旁邊買拖鞋
      ，買好拖鞋回來，竟看到本來放在置物箱之大背包已被丙○○拿起來放在機車坐墊上，丙○○正以手伸入該大背包
      內找東西，戊○○即問丙○○為何要拿包包，丙○○就趕
      快將包包放回機車置物箱，並說：「沒有啊，我看到包包
      放在外面」，且急著要騎乘其所有之機車離去，戊○○要
      求丙○○暫勿離去，要其先檢查是否有失竊物品，其檢查
      後發現失竊現金三千元及行動電話一支，戊○○就打電話
      給已到高美濕地遊玩的甲○○、己○○、丁○○，要他們
      上來，並問丙○○：「現金及行動電話呢？」，丙○○本
      來一直說「沒有」，但經戊○○一直逼問，才從褲子口袋
      拿出一疊鈔票，點數面額一千元之鈔票三張後交還給其，
      又從另一邊褲子口袋拿出多支行動電話，讓其挑回自己的
      行動電話等語明確，並有證人乙○○出具之贓物認領保管
      單一紙、照片二張、車籍作業系統─查詢認可資料三份在
      卷可參，顯見被告於竊盜行為被發覺前，已將證人乙○○
      所有之現金三千元及行動電話一支放置在自己的褲袋內，
      是證人乙○○所有現金三千元及行動電話一支已置於被告
      之實力支配之下，足堪認定。
  ３、證人乙○○復於本院九十五年十月二十四日審理時證稱：
      甲○○發現其所有之現金一千九百元及行動電話一支也失
      竊，在搶下丙○○之電擊棒並制伏丙○○後，丙○○才還
      給甲○○等語，核與證人甲○○於警詢時證稱：丁○○發
      現在丙○○所有之倒置機車處有其行動電話掉出來，其才
      發現其財物被丙○○竊取，並由丙○○從自己身上的右邊
      褲袋拿出現金一千九百元等情大致符合；而被告於本院九
      十五年十月二十四日審理程序時，對證人甲○○於警詢所
      為陳述之證據能力表示沒有意見，依刑事訴訟法第一百五
      十九條之五第一項規定，證人甲○○於警詢之證言，應具
      有證據能力；此外，復有證人甲○○出具之贓物認領保管
      單一紙、照片一張附卷足佐，則由被告於遭制伏後，才交
      出證人甲○○所有現金一千九百元及行動電話一支之情觀
      之，益徵被告於竊盜行為被發覺前，已將證人甲○○所有
      之現金一千九百元及行動電話一支放置在自己的褲袋內，
      而屬於被告實力所得支配之範圍甚明。
  ４、綜上，被告於竊盜行為遭發覺前，即已將竊取之證人甲○○所有現金一千九百元、行動電話一支及證人乙○○所有
      之現金三千元、行動電話一支，放置在自己褲袋內，已然
      置於自己實力支配之下，是被告之竊盜行為屬於既遂，甚
      為明確。從而，被告之選任辯護人為被告辯護稱：丙○○
      雖竊取甲○○、乙○○所有之現金及行動電話，但尚未離
      開機車，即遭戊○○、乙○○當場發現而阻止，屬竊盜未
      遂云云，其法律見解容有誤會而無可採。
（二）被告攜帶兇器竊盜後，因防護贓物、脫免逮捕，而當場施
      以強暴：
  １、證人乙○○於本院九十五年十月二十四日審理時具結證稱
      ：丙○○歸還其所有現金一千元鈔票三張及行動電話後，
      戊○○叫丙○○等甲○○、己○○、丁○○上岸檢查後再
      離開，但丙○○騎上摩托車催油想要離開，戊○○就踹倒
      丙○○的機車，正好甲○○、己○○、丁○○趕到，與丙○○發生拉扯，丙○○拿出電擊與噴霧二合一的電擊棒，
      先使用噴霧功能，噴了一圈，戊○○、甲○○、己○○、
      丁○○都往後退，後來戊○○、甲○○、己○○、丁○○
      都發現應該不會有什麼事，就再上前要追捕丙○○，這時
      丙○○就用電擊功能電到甲○○、己○○，還追趕甲○○
      、己○○要繼續電擊他們二人，戊○○、丁○○看到甲○○、己○○被電到，趕快到旁邊拿木棍要防衛，最後甲○○、己○○、丁○○、戊○○合力追捕丙○○約十五分鐘
      後將丙○○制伏，丙○○才交出甲○○所有之現金一千九
      百元及行動電話一支等語無訛；證人甲○○於警詢時證稱
      ：戊○○以電話通知有竊賊，其與己○○、丁○○就上岸
      趕到機車停放處，發現車牌號碼Ｇ７Ｆ－０９５重型機車
      置物箱已被打開，乙○○之財物遭竊，當時其尚未發現其
      財物早已遭竊，己○○要求丙○○將所有竊得財物交出，
      丙○○不理睬且趁機要騎乘機車離開，就被戊○○一腳踹
      倒機車，其等上前圍住丙○○，丙○○拿出電擊棒攻擊己○○，被其等聯手拿下等語綦詳；證人己○○於警詢時證
      述：其一開始要求丙○○將所有竊得之財物交出，丙○○
      不理睬，趁機欲騎乘機車離開，被戊○○一腳將機車踹倒
      ，其等上前圍住丙○○，喝令將所有屬於其等之物品交出
      ，結果丙○○拿出自己的行動電話虛晃，趁其要拿來查看
      時，拿出預藏的電擊棒對其攻擊等語明確；證人丁○○於
      警詢時證稱：其三人接到戊○○電話後，立刻上岸協助逮
      捕丙○○，要求將竊得之財物交出，丙○○拿出預藏的電
      擊棒攻擊，其等閃躲後，撿拾路邊的棍棒反擊及防禦，最
      後將丙○○的電擊棒奪下等語屬實；而被告於本院九十五
      年十月二十四日審理程序時，對證人甲○○、己○○、丁○○於警詢所為陳述之證據能力表示沒有意見，依刑事訴
      訟法第一百五十九條之五第一項規定，證人甲○○、己○○、丁○○於警詢之證言，應具有證據能力；此外，另有
      電擊棒一支扣案可證，則由證人乙○○、甲○○、己○○
      、丁○○之證詞可知，被告雖已歸還證人乙○○所有之現
      金及行動電話，但在尚未歸還證人甲○○所有之財物時，
      即欲離去，經證人戊○○阻止，仍未馬上歸還，再經證人
      甲○○、己○○、丁○○要求歸還，亦未立即返還，顯有
      欲防護贓物、脫免逮捕而逃離現場之故意，甚至拿出電擊
      棒攻擊證人戊○○、甲○○、己○○、丁○○，歷經十五
      分鐘拉扯追趕遭制伏後，方歸還證人甲○○所有之現金及
      行動電話，則被告之行為，係於攜帶兇器竊盜後，為防護
      贓物、脫免逮捕而施以強暴之情形，彰彰明甚。
  ２、被告雖於本院九十五年十一月二十三日審理時辯稱：戊○○等人要其將竊得物品交出，其也打算交還時，他們卻先
      出手對其毆打，其被打到無力反抗，為了自保，才拿出電
      擊棒云云。然觀之被告於警詢時供陳：「是因為他們毆打
      我，我才拿電擊（警詢筆錄誤載為「及」）棒打他們」等
      語；於九十五年六月二十八日偵訊時供稱：「我只有拿出
      電擊棒，沒有要電他們」、「對方叫我拿出身上的東西給
      他們看，因為怕他們打我，我是拿來要電他們，但是還沒
      有電，就被他們打了」等語；於九十五年七月三十一日偵
      訊時改稱：「我沒有用電擊棒，也沒有用防狼噴霧，我只
      有竊盜」等語；於本院九十五年八月十四日訊問時更異其
      詞：「（問：你是否有拿出防狼噴霧及電擊棒？）沒有拿
      出來，連擋都來不及哪有時間拿出來」等語；於本院九十
      五年九月五日行準備程序時又供述：「我從未拿出電擊棒
      ，電擊棒是警察來的時候，我才發現電擊棒在警察那裡，
      我不曉得電擊棒是在我被毆打時，自行掉出來還是被搶走
      的」等語；於本院九十五年十月二十四日行審理程序時則
      坦承：「我承認在竊盜後有持電擊棒攻擊被害人甲○○、
      己○○，我對於起訴的犯罪事實認罪」等語。則被告對於
      證人戊○○等人要求其拿出竊取物品時，是否拿出電擊棒
      攻擊一節，前後說詞既有多種版本，互有歧異，故就被告
      於九十五年十一月二十三日所為辯詞，是否真實已屬可疑
      。再參以證人乙○○、甲○○、己○○、丁○○關於被告
      在尚未歸還證人甲○○財物時即亟欲離去，並在戊○○等
      人要求暫緩離去時，突然拿出電擊棒攻擊，而非在證人戊○○等人毆打被告致無法抵抗被告方拿出電擊棒之證詞，
      互核相符，並無瑕疵，顯非如被告於九十五年十一月二十
      三日所辯係在遭毆打至無力反抗時才拿出電擊棒自衛之情
      形，是被告上開所辯，顯屬畏罪卸責之詞而無足取。
  ３、綜上，被告係為防護已竊得之證人甲○○財物，及為脫免
      逮捕，持客觀上足以對人之生命、身體構成威脅、可供兇
      器使用之含噴霧功能的電擊棒一支，對證人戊○○、甲○○、己○○、丁○○施以強暴，堪以認定。
（三）綜合上情，被告攜帶電擊棒一支竊取證人甲○○所有現金
      一千九百元、行動電話一支及證人乙○○所有現金三千元
      、行動電話一支既遂後，於遭發覺之際，為防護贓物、脫
      免逮捕而以電擊棒施以強暴之犯行，事證明確，洵堪認定
      。
二、按刑法第三百二十一條第一項第三款之攜帶兇器竊盜罪，係
    以行為人攜帶兇器竊盜為其加重條件，此所謂兇器，其種類
    並無限制，凡客觀上足對人之生命、身體、安全構成威脅，
    具有危險性之兇器均屬之，且祇須行竊時攜帶此種具有危險
    性之兇器為已足，並不以攜帶之初有行兇之意圖為必要，最
    高法院著有七十九年臺上字第五二五三號判例意旨參照。扣
    案之含噴霧功能的電擊棒一支，屬於客觀上足以對人之生命
    、身體構成威脅之器械，顯為具有危險性之兇器，被告騎乘
    機車至高美濕地，攜帶該電擊棒一支行竊，竊盜得手後並有
    以之施用強暴防護贓物、脫免逮捕之行為，核其所為，係犯
    刑法第三百二十九條準強盜罪而有同法第三百二十一條第一
    項第三款之情形，應論以刑法第三百三十條第一項之加重準
    強盜罪（最高法院著有四十二年臺上字第五二三號判例意旨
    可參）。公訴人原雖認被告所為係涉犯刑法第三百二十九之
    準強盜罪，惟檢察官業於本院九十五年十一月二十三日審理
    時，將原起訴法條更正為刑法第三百三十條第一項之攜帶兇
    器竊盜為防護贓物、脫免逮捕而施以強暴之加重準強盜罪，
    則本院就被告所為，應無庸再予以變更法條，併此敘明。被
    告先後竊取證人甲○○、乙○○財物之行為，暨先使用電擊
    棒之噴霧功能對證人戊○○、甲○○、己○○、丁○○施以
    強暴，繼而以電擊棒之電擊功能對證人甲○○、己○○施以
    強暴，均在密接之時段內，就同一犯罪構成事實，分別本於
    攜帶兇器竊盜、加重準強盜犯意接續進行，以實現一犯罪構
    成要件之單一行為，依一般社會觀念，在刑法評價上，應視
    為二次之接續實施，均為包括一罪之接續犯。被告以一為防
    護贓物、脫免逮捕而以電擊棒攻擊證人戊○○、甲○○、己○○、丁○○之強暴行為，係同時侵害證人戊○○、甲○○
    、己○○、丁○○之法益，屬一行為觸犯數罪名，為想像競
    合犯，應依刑法第五十五條從一重處斷。爰審酌被告前曾於
    九十年間因竊盜案件經本院以八十九年度易字第四三七一號
    判處有期徒刑八月，於九十年四月三十日確定，又於九十年
    間因違反毒品危害防制條例、竊盜、搶奪等案件，經本院以
    九十年度訴字第一二三四號定應執行刑為有期徒刑四年八月
    ，於九十年八月二十日確定，前開二案再經定應執行刑為有
    期徒刑五年確定，入監執行後，於九十五年一月四日假釋，
    假釋期間原至九十五年九月十三日期滿等情，有臺灣高等法
    院被告前案紀錄表一份存卷可憑，可見素行不佳，於假釋期
    間，猶不知謹言慎行，奮發向上，循正途牟取財物維生，反
    而企圖不勞而獲，竊取他人財物，實有不該，於本院九十五
    年十月二十四日審理時，尚能坦承犯行，然於本院九十五年
    十一月二十三日審理時，則翻異前詞，顯仍存僥倖之心，惟
    考以其竊得財物為現金共四千九百元，行動電話二支價值分
    別為四千元、五千元，業據證人甲○○、乙○○供述在卷，
    並非巨額，且證人甲○○、乙○○事後並均領回全部財物，
    使其損失不致擴大，因認檢察官對被告具體求處有期徒刑九
    年尚屬過重等一切情狀，量處如主文所示之刑，以示懲儆。
    至於選任辯護人雖以：丙○○利用電擊棒對甲○○、己○○
    施以強暴，但甲○○、己○○並未受傷，且丙○○另無其他
    反抗或嚴重暴行，竊得財物非多，侵害法益甚微，並當場將
    竊得之現金及行動電話歸還為由，援引刑法第五十九條之規
    定請求減輕其刑云云；然刑法第五十九條之酌量減輕其刑，
    必於犯罪之情狀，在客觀上足以引起一般同情，認為即予宣
    告法定低度刑期，猶嫌過重者，始有其適用，至於被告究有
    無前科、素行端正、子女眾多、經濟狀況欠佳、臨時起意，
    抑或已與被害人成立民事上和解等情狀，僅可為法定刑內從
    輕科刑之標準，不得據為酌量減輕之理由，有最高法院分別
    著有五十一年臺上字第八九九號判例、八十四年度臺上字第
    二一六四號判決、八十四年度臺上字第四六二五號判決足資
    參照，而查被告屢犯竊盜罪，前科累累，犯後又飾詞狡卸，
    已如前述，於本案並無客觀上足以引起一般同情而確可憫恕
    之情形，且選任辯護人所辯之被告犯罪手段、犯罪所生危險
    或損害等各情狀，業經本院審酌如前，自無適用刑法第五十
    九條規定減輕其刑之餘地，附予說明。另扣案電擊棒一支，
    為被告所有供犯加重準強盜所用之物，業據其供明在卷，應
    依刑法第三十八條第一項第二款規定宣告沒收。
據上論斷，應依刑事訴訟法第二百九十九條第一項前段，刑法第
二條第一項、第三百三十條、第五十五條、第三十八條第一項第
二款，判決如主文。
本案經檢察官庚○○到庭執行職務
中    華    民    國    95    年    12    月     7    日
                  刑事第十五庭  審判長法  官  曾佩琦
                                      法  官  蔡美華
                                      法  官  周瑞芬
上正本證明與原本無異。
如不服本判決，應於送達後十日內向本院提出上訴狀（須附繕本
），上訴於臺灣高等法院臺中分院。
                                      書記官  何俞瑩
中    華    民    國    95    年    12    月     7    日
附錄本案論罪科刑法條
刑法第三百三十條：
  犯強盜罪而有第三百二十一條第一項各款情形之一者，處七年
  以上有期徒刑。
  前項之未遂犯罰之。


司法院資訊處製作；財團法人民間司法改革基金會備份。
